臺灣高雄地方法院刑事判決　　　　　　 96年度簡上字第286號
上　訴　人
即　被　告　丙○○
上列上訴人因傷害案件，不服本院鳳山簡易庭96年度簡字第386
號中華民國96年2 月9 日第一審簡易判決（臺灣高雄地方法院檢
察署檢察官聲請簡易判決處刑案號：95年度偵字第28847 號）提
起上訴，本院管轄之第二審合議庭判決如下：
    主  文
上訴駁回。
    事  實
一、丙○○與甲○○前因住家門窗影響防火巷安全及變壓電筒如
    何解決時有爭執，而於民國95年9 月9 日下午2 時30分，2
    人於高雄縣鳳山市○○路185 巷39號前再起口角爭執後，丙○○遂基於傷害人身體之犯意，丙○○以手抓、推甲○○右
    臉、頭部，致甲○○跌倒在地，並受有臉部挫傷併擦傷及頭
    暈疑腦震盪等傷害。
二、案經甲○○訴由高雄市政府警察局小港分局報請臺灣高雄地
    方法院檢察署檢察官聲請簡易判決處刑。
    理  由
壹、程序方面：
    本案被告丙○○對於證人即告訴人甲○○於警詢中所為之陳
    述，及卷附國軍高雄總醫院、大東醫院出具之診斷證明書等
    書證，知有刑事訴訟法第159 條第1 項不得為證據之情形，
    於本院審理時，均未聲明異議，依法自應視為被告同意上開
    證人於警詢中所為之陳述及上開書證得作為證據，本院審酌
    前開證人甲○○於警詢中所為陳述，距離本案查獲時間甚近
    ，記憶應最為清晰可靠，又前開書證作成時之狀況均屬正常
    ，並均與本案相關之待證事實具有關連性，是認前開證人於
    警詢中所為之陳述及上開書證為適當，依刑事訴訟法第159
    條之5 第2 項之規定，認具證據能力。
貳、實體方面：
一、訊據被告固坦認有與證人甲○○為住家門窗影響防火巷安全
    及變壓電筒事宜起爭執，惟矢口否認有傷害犯行，辯稱：伊
    沒有以手或器物打甲○○，連到訪警察都說「沒打你，不要
    告」，且不知道甲○○的傷怎麼來的云云。
二、經查：
  (一)上開犯罪事實，業據證人甲○○於警詢、偵查及本院審理時
    證述綦詳，復有國軍高雄總醫院、大東醫院之診斷證明書各
    1 紙附卷可稽。
  (二)被告雖以前揭情詞置辯，惟查：
  1.據證人甲○○於警詢證稱：因與被告協調門窗改建問題而發
    生口角，他不由分說就用雙手推我，他的左手指甲將我右臉
    臉部抓到，致我右臉臉部挫傷併擦傷，及使我跌倒，造成頭
    暈腦震盪等語（見警卷第3 頁），又於審理時結證稱：被告
    一直用身體靠過來，．．，後來被告手一推，我就跌倒，臉
    上也有受傷，係他推我時，被他的指甲刮傷，還說罵你老母
    怎樣，當時頭也有撞到地上，報警之後，我有在現場，警察
    有請我當場指認是何人導致我受傷的，指認完後，才去醫院
    驗傷，後來頭很痛，隔天又去大東醫院掛急診等語（見本院
    卷第58、59頁）。是依據證人甲○○所述之情，當時其係與
    被告發生口角，被告固非直接以手毆打，惟伊以手推方式，
    造成其跌倒，並在推碰時，甲○○之臉部始受到被告之指甲
    劃抓傷等情，此核與卷附甲○○當日就診之國軍高雄總醫院
    所出具之診斷證明書係記載「臉部挫傷併擦傷」，以及次日
    就診之大東醫院所出具之診斷證明書係記載「右臉頰擦傷、
    頭暈疑腦震盪」之傷勢相符。又由被告供稱證人甲○○當天
    一直罵，當時很兇，精神狀況良好等語（見本院卷第64頁）
    觀之，現場若無人推擊或推碰甲○○，甲○○豈有莫名因體
    力不支而倒地並受有上開之傷害。又被告亦不否認證人甲○○於現場即受有臉部紅紅之抓傷之情（見警卷第5 頁、本院
    卷第64頁），則倘證人甲○○所受傷勢係其自行抓傷所致，
    則當時被告之家人及鄰居既圍觀在旁，第三者何以未曾見聞
    而得以挺身作證斯時情景？復由本案係證人甲○○自行報警
    ，並在場等候員警前往處理始至醫院就診，又依卷附國軍高
    雄總醫院之就診時間為95年9 月9 日下午3 時44分，即為被
    告與證人甲○○爭執發生口角後就診之時間，以上開時間相
    接之情狀視之，足認證人甲○○所稱受到傷害係被告推抓致
    倒地，並立即就診以保存受害證據等情，應與事實相符，尚
    非虛偽。從而證人甲○○所受之前開傷害確實因被告手抓、
    推之行為造成；繼由被告在與證人甲○○面對面之情形下，
    以手將甲○○往後推，主觀上應可預見推、碰時，手指有抓
    傷甲○○，並易使甲○○重心不穩而倒下致撞擊頭部之情，
    故被告顯有傷害甲○○之故意至明。被告徒以伊未以手或持
    器物毆打甲○○置辯，以卸免傷害罪責，尚難憑採。
  2.另據證人即到場處理事故之員警乙○○證稱：當時巡邏警網
    接到通報，便依照通報之地點前往處理，到達現場後，立即
    詢問傷者，請傷者指認為何人所傷，再請被指認人提出證件
    ，當時現場傷者（手指在場證人甲○○）有告訴我是誰打她
    的，甲○○已站立起來，可以表達陳述，雙方並沒有再發生
    拉扯、口角，當時有下大雨，我有詢問她何處受傷，至於她
    何處受傷，我不記得了。一般我們會先以目視先看外觀，如
    果有流很多血的話，會印象比較深刻，所以記得比較清楚，
    但是如果只是擦傷、刮傷的話，就不會記得那麼清楚等語；
    復稱：「（問：在場時，你是否有勸傷者甲○○說『如果人
    家沒有打妳的話，就不要告』等語？）答：沒有，我是接獲
    值班通知前到現場處理，之後再由備勤人員製作筆錄等相關
    資料」等語（見本院卷第51至53頁）。是依證人乙○○之證
    述足知渠係依通報前往處理，當時雙方已停止口角，渠有詢
    問甲○○何處受傷，但渠未向甲○○表示無受傷，不要提告
    等情，是被告辯稱員警有向甲○○表示不要提告云云，已難
    採信。又證人乙○○前開證述內容，核與證人甲○○於本院
    審理時結證稱：報警之後，因為雨下很大，後來警察到達現
    場時，我有在現場，因為是我報案的，警察有請我當場指認
    是何人導致我受傷的，指認完後，才去醫院等語（見本院卷
    第58、59頁）大致相符；復觀諸警卷所附高雄縣鳳山分局五
    甲派出所受理各類案件紀錄表1 紙之記載（見警卷第1 頁）
    ，當日確係由證人乙○○與同事陳旭祥等人前往現場處理糾
    紛無訛；且因證人甲○○所受前開之傷害係屬擦傷，是證人
    乙○○證述如係擦傷，則其不復記憶等語，尚與事理相符，
    而堪採信。從而，被告於審理時質疑證人乙○○非當天前往
    現場之五甲派出所警員，並空言辯稱當日警員有向甲○○表
    示沒有打你，不要告等語，伊並未打甲○○云云（見本院卷
    第7 、53頁），既與證人乙○○結證及甲○○之指述相左，
    所辯要無足採。
  3.至證人丁○○雖於本院審理時證稱：當日因他們口角爭吵很
    大聲，且我家離被告家只隔一間，距離約5 公尺，所以有聽
    到，又現場除了口角之外，沒有看到有無拉扯的動作，我是
    有看到甲○○躺在地上，我的視線一直看著現場，並未移開
    ，又剛好在他們的中間，所以他們有什麼動作，我應該都看
    得清楚等語（見本院卷第57頁）。惟證人丁○○既證稱當時
    未曾移開視線，且視線亦未曾遭何人遮住，依常理言之，理
    應足以陳述當時2 人發生爭執及甲○○當時係如何在盛氣之
    下倒地之情；然證人丁○○竟證稱：「（問：她為何會躺在
    地上，你是否知情？）答：我沒有看到。」等語（見本院卷
    第54至57頁）；其後又改稱：我沒有看到有人去推擠她而導
    致她倒在地上等語（見本院卷第57頁），均無法詳細陳述適
    值爭吵劇烈之甲○○，何以會莫名倒地，所證自非無疑；再
    參以證人丁○○與被告具有鄰居情誼，是其前開所證顯係因
    被告在庭而故為有利被告之陳述，自難認具客觀中立，而得
    作為被告有利之論據；況被告是日確曾以手推甲○○，致甲○○倒地受傷，前已述及，是本院認證人丁○○上揭所證，
    顯與事實不符，無足採信。
  (三)綜上所述，被告所辯顯不可採，本件事證明確，被告犯行應
    堪認定。
三、核被告丙○○所為，係犯刑法第277 條第1 項之傷害罪。原
    審審酌被告因不思以和平方式解決與告訴人甲○○間之糾紛
    ，即徒手抓、推告訴人臉頰成傷，迄未與告訴人達成和解；
    又矢口否認犯行，未見悔意（另誤載被告有殺人前科，經本
    院以93年度重訴字第96號判處有期徒刑10年，素行不良等情
    ，應予刪除）；惟念告訴人傷勢非重，本案係因偶發事故爭
    吵所致等一切情狀，依刑事訴訟法第449 條第1 項前段、第
    3 項、第454 條第2 項，刑法第277 條第1 項、第41條第1
    項前段，刑法施行法第1 條之1 ，逕以簡易判決量處被告拘
    役20日，如易科罰金，以新臺幣1,000 元折算1 日之折算標
    準，本院合議庭認原審判決認事用法均無違誤，量刑亦稱妥
    適。被告上訴意旨以伊未打傷告訴人甲○○，指摘原審判決
    任意推定犯罪事實云云，核無理由，應予駁回。
據上論斷，應依刑事訴訟法第455條之1第1項、第3項、第368條
，判決如主文。
本案經檢察官鄧藤墩到庭執行職務。
中　　華　　民　　國　　96　　年　　6　　月　  　14　 日
                  刑事第十庭    審判長  法  官 陳玉聰
                                        法  官 鄭凱文
                                        法  官 楊淑珍
以上正本證明與原本無異。
如不服本判決，應於判決送達後10日內，向本院提出上訴狀。
中　　華　　民　　國　　96　　年　　6　　月　  　14　 日
        　　　　                        書記官  陳憶萱
附錄本判決論罪之法條：
刑法第277條條第1項
傷害人之身體或健康者，處3 年以下有期徒刑、拘役或1000元以
下罰金。
